臺灣高雄地方法院民事判決　　　　　　　95年度訴字第3514號
原　　　告　丁○○
訴訟代理人　張永昌律師
被　　　告　第一商業銀行股份有限公司
法定代理人　乙○○
訴訟代理人　甲○○
　　　　　　戊○○
上列當事人間請求第三人異議之訴事件，經本院於中華民國96年
3月30日言詞辯論終結，判決如下：
    主      文
原告之訴駁回。
訴訟費用由原告負擔。
    事實及理由
一、原告起訴主張：鈞院93年度執字第1468號拍賣抵押物強制執
    行程序中，如附件所示座落於高雄縣岡山鎮鎮○○○段第10
    74、1077號土地（下稱系爭土地）上面積923.11平方公尺暫
    編同段383 建號之未保存登記建物 (下稱系爭建物）係由原
    告於民國83年1 月底向訴外人大億工業肢份有限公司（下稱
    大億公司）承租上開土地後出資新臺幣（下同）2,500,000
    元交由丙○○承攬興建之廠房，故系爭建物之起造人即為原
    告，由於系爭建物並未辨理建物保存登記，故依法應由起造
    人取得系爭建物之所有權，詎被告於上開對大億公司拍賣抵
    押物之強制執行事件中，竟聲請將系爭建物一併查封拍賣，
    爰本於強制執行第l5條規定，請求撤銷執行法院就系爭建物
    所為之強制執行程序，並聲明求為判決：本院93年度執字第
    4l68號拍賣抵押物強制執行事件，就如附件所示坐落高雄縣
    岡山鎮○○○段第1074、1077地號土地上面積923.11平方公
    尺暫編為同段383 建號之未保存登記建物所為之強制執行程
    序應予撤銷等語。
二、被告則以：被告否認原告主張之83年1 月底向訴外人大億公
    司承租系爭土地後出資由丙○○承攬興建系爭建物云云，而
    系爭建物縱為原告所出資興建，惟系爭建物並無構造上及使
    用上之獨立性，被告並不能取得系爭建物之所有權，系爭建
    物自仍歸訴外人大億公司所有，況訴外人大億公司於79年3
    14 日 、84年10月23日以其所有座落高雄縣岡山鎮○○○段
    第1069、1072、1073、1074、1077地號及其上同段289 建號
    即門牌高雄縣岡山鎮○○路55-14 號建物為擔保，為被告設
    定新台幣58,000,000元之最高限額抵權而向被告借款時，因
    該抵押物上有未保存登記建物 (或在辦理保存登期問)， 訴
    外人大億公司即簽有切結書、擔保地上房屋不論有無登記抵
    押權，應全部包括在抵押權內，未保存登記房屋於辦妥登記
    後亦立即無條件提供追加設定抵押權與被告，故系爭建物當
    然為抵押權效力所及，原告主張自無足採等語為辯，並聲明
    求為駁回原告之訴。
三、兩造不爭執事項：
    坐落系爭土地上面積如附圖所示未辦保存登記之系爭建物，
    係由丙○○於83年2 月18日開始承攬增建。
四、本件經整理並協議簡化爭點後，兩造均同意本件之爭點為：
    (一)系爭建物有無獨立性？(二)系爭建物係由何人出資興建？茲
    就各項爭點審究如次：
  (一)按強制執行法第十五條，所謂就執行標的物有足以排除強制
    執行之權利者，係指對於執行標的物有所有權、典權、留置
    權、質權存在情形之一者而言；附屬建物係因附屬於原有建
    築物而合為一體使用，其所有權附屬於原有建築物之所有權
    ，被附屬之原有建築物所有權範圍因而擴張，抵押權之範圍
    亦隨之擴張。是原有建築物之抵押權之效力及於附屬建物，
    聲請登記時，雖未一併註明，要與抵押權之效力不生影響。
    且此附屬建物究於抵押權設定登記前所建，抑於其後所建，
    在所不問，最高法院44年台上字第721 號、94年度台抗字第
    656 號分別著有判例、裁判意旨可資參照。
  (二)經查：系爭未辦保存登記之建物係由丙○○於83年2 月18日
    開始承攬增建業如前述，而系爭建物之橫樑係依附在舊廠房
    之柱子上而搭建，如拆除舊廠房之柱子，新廠房之橫樑即無
    依附乙節，此經本院會同兩造至現場勘驗屬實，並有勘驗筆
    錄在卷可稽，且證人即興建系爭建物之丙○○亦於勘驗現場
    證稱：當初興建之範圍不包括舊建築之柱子，係將屋架樑依
    附在舊廠房之柱子等語綦詳，而勘驗現場中之舊廠房即為抵
    押權設定契約中之座落高雄縣岡山鎮鎮○○○段1073、1074
    、1077地號土地上建號289 號之建物，亦經本院調閱本院93
    年度執字第4168號卷宗核閱屬實，是該增建之系爭建物既與
    原289 建號之建物間彼此相連而無可資區別之特徵，且支撐
    系爭建物之橫樑亦依附於289 建號之建物柱子上，是增建之
    系爭建物部分自不具構造上之獨立性，且其既與289 建號建
    物作為一體使用，其在使用上亦無獨立性，系爭建物自不得
    獨立為物權之客體，揆諸首揭說明，289 建號建物所有權範
    圍自因而擴張，且無論系爭建物係於抵押權設定前或後所興
    建，該以原有建築物為擔保之抵押權範圍亦因而擴張而及於
    系爭建物。
  (三)證人丙○○先生於本院審理時就系爭建物為何人所出資興建
    乙節乃證稱：當初係向大億公司之會計小姐請款，原告並未
    曾請伊做過工程，與原告亦無金錢上之接觸等語在卷，而原
    告復無其他舉証以證明系爭建物係由其出資，自亦難認系爭
    建物係由原告出資興建。
五、綜上所述，系爭增建物因不具構造上及使用上之獨立性而不
    得獨立為物，更無可能單獨成立一所有權、其他法定物權、
    事實上處分權之客體，其因屬建號第289 號建物之附屬物而
    應為被告之抵押權效力所及，且原告亦無法證明系爭建物係
    由其出資興建，被告將之併予查封拍賣於法並無不合，衡諸
    前揭判例意旨，原告於此即無排除強制執行之權利，其上開
    主張並無理由，從而原告依據強制執行法第15條前段之規定
    ，提起本件第三人異議之訴，為無理由，自應予以駁回。
六、本件判決之基礎已臻明確，兩造其餘攻擊防禦方法及舉證，
    核與判決無影響，爰不另一一論述，併此敘明。
七、據上論結，本件原告之訴為無理由，依民事訴訟法第78條，
    判決如主文。
中　　華　　民　　國　　96　　年　　4 　　月　　13　　日
              民事第四庭    審判長法　官  黃宏欽
                                  法  官  古振暉
                                  法  官  黃宣撫
以上證明與原本無異。
如對本判決上訴，須於判決送達後20日內，向本院提出上訴狀（
應按他造人數提出繕本）。
中　　華　　民　　國　　96　　年　　4 　　月　　13　　日
                                  書記官  王美玲
